臺灣臺中地方法院小額民事判決
                                    110年度沙小字第339號
原      告  華南產物保險股份有限公司

法定代理人  陳文智  


訴訟代理人  張瑋澄  
被      告  李綉鳳  
訴訟代理人  林諸培  
上列當事人間請求損害賠償事件，本院於民國110年8月26日言詞
辯論終結，判決如下：
    主      文
被告應給付原告新臺幣30,079元，及自民國110年4月3日起至清
償日止依照週年利率5％計算之利息。
原告其餘之訴駁回。
訴訟費用新臺幣1,000元，由被告負擔新臺幣890元，餘由原告負
擔。
本判決原告勝訴部分，得假執行。但被告如以新臺幣30,079元為
原告預供擔保後，得免為假執行。
    事實及理由
一、原告主張：被告於民國109年1月10日10時10分許，駕駛車牌
    號碼000-000號普通重型機車，行經臺中市沙鹿區正英路與
    正英三街處，碰撞原告承保，由訴外人蔣嫦娥駕駛其所有之
    車牌號碼000-0000號自用小客車（下稱系爭車輛），經臺中
    市政府警察局清水分局清水交通分隊沙鹿小隊處理，被告駕
    駛前述車輛應負賠償責任。系爭車輛估修費用新臺幣（下同
    ）33,804元（包括零件20,190元及工資13,614元），原告已
    依約賠付被保險人，依保險法第53條之規定，原告取得代位
    求償權。為此，依侵權行為及保險代位之法律關係提起本件
    訴訟請求被告給付。請求法院判決：（一）被告應給付原告
    33,804元，及自起訴狀繕本送達次日起至清償日止依照年息
    5％計算之利息。（二）訴訟費用由被告負擔。
二、被告抗辯：鑑定會決議不合事實，事故現場並非正英路與正
    英三街口，是在鎮南路一段242巷與正英三街巷路，被告在
    鎮南路停等紅燈，待綠燈亮時左轉幹道進入242巷內，對方
    車輛直接進入正英路，未減速慢行注意前方機車或行人，逆
    向從左邊行駛過來撞擊被告機車，被告認為雙方都有錯，一
    人賠一半，而且原告車輛只有前面保險桿壞，修理費只有5
    千多元換新的，其他編號5、6、7、8、9、10、11、12、13
    項目都沒有一點關係，也沒有損害，全部都要被告賠，並不
    合理。並聲明：請求駁回原告之訴。訴訟費用由原告負擔。
三、得心證之理由：
（一）原告主張上述系爭車輛因本件車禍受損，且系爭車輛經送
      修復，維修費用總計33,804元（包括零件20,190元及工資
      13,614元）之事實，已據其提出行車執照、汽車險理賠申
      請書、臺中市車輛行車事故鑑定委員會鑑定意見書、估價
      單、電子發票證明聯、相片等為證，復有本院主動向臺中
      市政府警察局清水分局調閱之本件交通事故全案卷宗資料
      在卷可查。被告雖以前開事由抗辯，道路交通安全規則第
      90條第1項規定：「駕駛人駕駛汽車（包括機器腳踏車）
      ，除應遵守道路交通標誌、標線、號誌之指示，並服從交
      通指揮人員之指揮」、又同規則第102條第1項第1款規定
      ：「汽車（包括機器腳踏車）行駛至交岔路口，其行進、
      轉彎，應依下列規定：一、應遵守燈光號誌或交通指揮人
      員之指揮，遇有交通指揮人員指揮與燈光號誌並用時，以
      交通指揮人員之指揮為準。」，本件被告無駕駛執照卻駕
      駛普通重型機車，沿臺中市沙鹿區鎮南路一段行駛，行至
      設有行車管制號誌交叉路口之正英路與鎮南路一段路口時
      ，違反號誌管制（闖紅燈）逆向左轉進入正英路對向車道
      ，並沿正英路往鎮南路一段242巷行駛，至正英三街與正
      英路、鎮南路一段242巷之三叉路口時，與訴外人蔣嫦娥
      駕駛之系爭車輛發生車禍，此有上開臺中市政府警察局清
      水分局提供之本件交通事故資料在卷可查，因此被告確有
      未遵守上開規定，致發生本件車禍，造成訴外人蔣嫦娥所
      有系爭車輛受損，既可認定，則被告應注意能注意，而未
      注意上揭規定，致肇本件車禍，自有過失，足以認定。而
      訴外人蔣嫦娥駕駛車輛於應行之道路，且遵守交通號誌，
      並於綠燈後緩步慢行，應認於本件車禍並無過失。
（二）因故意或過失，不法侵害他人之權利者，負損害賠償責任
      ；汽車、機車或其他非依軌道行駛之動力車輛，在使用中
      加損害於他人者，駕駛人應賠償因此所生之損害。但於防
      止損害之發生，已盡相當之注意者，不在此限，民法第18
      4條第1項前段、第191條之2分別定有明文。查，被告就本
      件肇事發生既有過失，自應對被害人即訴外人蔣嫦娥所受
      車輛損害負侵權行為損害賠償責任。
（三）不法毀損他人之物者，被害人得請求賠償其物因毀損所減
      少之價額；負損害賠償責任者，除法律另有規定或契約另
      有訂定外，應回復他方損害發生前之原狀。因回復原狀而
      應給付金錢者，自損害發生時起，加給利息。第1項情形
      ，債權人得請求支付回復原狀所必要之費用，以代回復原
      狀。為民法第196條、第213條所明定。又請求賠償物被毀
      損所減少之價值，得以修護費用為估價標準，但以必要者
      為限，例如修理材料費以新品換舊品應予折舊（最高法院
      77年5月17日77年度第9次民事庭會議決議參照）。本件被
      告過失不法毀損系爭車輛，已如上述，依前開規定，自應
      負侵權行為損害賠償責任，則以修復金額作為賠償金額，
      自屬有據。又系爭車輛之零件修理既係以新零件更換破損
      之舊零件，依上開說明，自應將零件折舊部分予以扣除。
      查系爭車輛受損而支出修理費用計33,804元（包括零件20
      ,190元及工資13,614元）。被告雖以前開述事由抗辯，然
      被告所稱編號5至13項目，分別為右頭燈次總成、水箱總
      成下護罩、前保險桿飾板、水箱總成密封墊（2份）、引
      擎下蓋板總成、前保險桿下緩衝板、拖車蓋、引擎蓋3X10
      0CM2受損面積C級修理，上述修理車輛部位，均屬車輛前
      方位置，與本件車禍系爭車輛受損部分為車輛前方相符，
      而被告就其抗辯事項，亦未舉證證明之，本院即無從認定
      被告此部分抗辯為真。再者系爭車輛修理費用，其中零件
      部分，依行政院所頒固定資產耐用年數表及固定資產折舊
      率之規定，【非運輸業用客車、貨車】之耐用年數為5年
      ，依定率遞減法每年折舊1000分之369，另依營利事業所
      得稅查核準則第95條第6項規定「固定資產提列折舊採用
      定率遞減法者，以1年為計算單位，其使用期間未滿1年者
      ，按實際使用之月數相當於全年之比例計算之，不滿1月
      者，以1月計」，上開原告承保車輛自出廠日108年（即西
      元2019年）8月，迄本件車禍發生時即109年1月10日，已
      使用0年6月，則零件扣除折舊後之修復費用估定為16,465
      元（詳如附表之計算式）。再加計不計算折舊之工資13,6
      14元後，系爭車輛維修費用之損害應為30,079元（計算式
      ：16465＋13614=30079）。
（四）被保險人因保險人應負保險責任之損失發生，而對於第三
      人有損失賠償請求權者，保險人得於給付賠償金額後，代
      位行使被保險人對於第三人之請求權，但其所請求之數額
      ，以不逾賠償金額為限，保險法第53條第1項規定甚明。
      又損害賠償祇應填補被害人實際損害，保險人代位被害人
      請求損害賠償時，依保險法第53條第1項規定，如其損害
      額超過或等於保險人已給付之賠償金額，固得就其賠償之
      範圍，代位請求賠償，如其損害額小於保險人已給付之賠
      償金額，則保險人所得代位請求者，應祇以該損害額為限
      （最高法院65年臺上字第2908號民事判例可資參照）。本
      件原告因承保之系爭車輛遭被告過失不法毀損，固已給付
      賠償金額33,804元，但因被告就系爭車輛之損害應賠償之
      金額僅30,079元，已如前述，則原告依保險法第53條第1
      項規定代位請求被告賠償之範圍，亦僅得以該等損害額為
      限。
（五）給付無確定期限者，債務人於債權人得請求給付時，經其
      催告而未為給付，自受催告時起，負遲延責任。其經債權
      人起訴而送達訴狀，或依督促程式送達支付命令，或為其
      他相類之行為者，與催告有同一之效力，民法第229條第2
      項定有明文。又遲延之債務，以支付金錢為標的者，債權
      人得請求依法定利率計算之遲延利息。但約定利率較高者
      ，仍從其約定利率；應付利息之債務，其利率未經約定，
      亦無法律可據者，週年利率為5％，民法第233條第1項及第
      203條亦有明文。本件原告對被告之前揭損害賠償債權，
      既經原告起訴而送達訴狀，被告迄未給付，當應負遲延責
      任。所以原告請求被告給付自起訴狀繕本送達被告次日即
      110年4月3日起至清償日止，依照週年利率5％計算之法定
      遲延利息，核屬有據，應予准許。
（六）綜上所述，原告依侵權行為及保險代位之法律關係，請求
      被告給付原告30,079元，及自110年4月3日起至清償日止
      ，依照週年利率5％計算之利息，為有理由，應予准許。至
      原告逾此範圍之請求，為無理由，應予駁回。
四、本件原告勝訴部分係民事訴訟法第436條之8適用小額訴訟程
    序所為被告敗訴之判決，應依同法第436條之20規定，就本
    件原告勝訴部分依職權宣告假執行；並依同法第436條之23
    準用第436條第2項，適用同法第392條第2項規定，本院爰依
    職權酌定相當擔保金額宣告被告為原告預供擔保後，得免為
    假執行。
五、訴訟費用之負擔：依民事訴訟法第436條之19及第79條，確
    定本件訴訟費用額為1,000元（即原告所繳納之第一審裁判
    費），並由被告負擔其中之890元，餘由原告負擔。
中　　華　　民　　國　 110　　年　　9 　　月　　9 　　日
                        臺灣臺中地方法院沙鹿簡易庭
                            法  官  劉國賓
以上為正本，係照原本作成。
如不服本判決，應於送達後廿日內，以判決違背法令為理由，向
本院提出上訴狀並表明上訴理由（上訴理由應表明一、原判決所
違背之法令及其具體內容；二、依訴訟資料可認為原判決有違背
法令之具體事實），如於本判決宣示後送達前提起上訴者，應於
判決送達後廿日內補提上訴理由書（須附繕本）。
中　　華　　民　　國　 110　　年　　9 　　月　　9 　　日
                            書記官  許宏谷

附表
-----
折舊時間           金額
第1年折舊值        20,190×0.369×(6/12)=3,725
第1年折舊後價值    20,190-3,725=16,465